臺灣雲林地方法院民事裁定             100年度監宣字第85號
聲  請  人  陳建盛
相  對  人  陳姿蓉
上列聲請人聲請監護宣告事件，本院裁定如下：
    主      文
宣告陳姿蓉（女、民國○○年○○月○○日生、國民身分證統一編號：
Ｚ000000000號）為受輔助宣告之人。
選定陳建盛（男、民國○○年○○月○○日生、國民身分證統一編號：
Ｚ000000000號）為受輔助宣告之人之輔助人。
聲請費用新臺幣壹仟元由受輔助宣告之人負擔。
    理    由
一、聲請意旨略以：聲請人陳建盛為相對人之父，相對人自民國
    （下同）100 年05月18日起，因中度智能不足，雖送醫診治
    但不見起色，近日甚且已因精神障礙或其他心智缺陷，致不
    能為意思表示或受意思表示，或不能辨識其意思表示之效果
    ，爰依民法第14條第1 項、民事訴訟法第597 條第1 項之規
    定，聲請對其為監護之宣告。若鈞院認相對人尚未達可為監
    護宣告之程度，則請依民法第14條第3 項、第15條之1 第1
    項、民事訴訟法第624 條之3 之規定為輔助宣告等語。
二、按法院對於監護之聲請，認為未達民法第14條第1 項之程度
    者，得依民法第15條之1 第1 項之規定，為輔助之宣告，民
    法第14條第3 項定有明文；法院對於監護之聲請，認為未達
    民法第14條第1 項之程度，而有輔助宣告之原因者，得依職
    權以裁定變更為輔助宣告，亦為民事訴訟法第624 條之3 第
    1 項所明定。次按對於因精神障礙或其他心智缺陷，致其為
    意思表示或受意思表示，或辨識其意思表示效果之能力，顯
    有不足者，法院得因本人、配偶、四親等內之親屬、最近一
    年有同居事實之其他親屬、檢察官、主管機關或社會福利機
    構之聲請，為輔助之宣告。受輔助宣告之人，應置輔助人，
    民法第15條之1 第1 項、第1113條之1 第1 項亦定有明文。
    依民法第1113條之1 第2 項準用同法第1111條之1 規定，法
    院選定輔助人時，應依受輔助宣告之人之最佳利益，優先考
    量受輔助宣告之人之意見，審酌一切情狀，並注意下列事項
    ：(一)受輔助宣告之人之身心狀態與生活及財產狀況。(二)受輔
    助宣告之人與其配偶、子女或其他共同生活之人間之情感狀
    況。(三)輔助人之職業、經歷、意見及其與受輔助宣告之人之
    利害關係。(四)法人為輔助人時，其事業之種類與內容，法人
    及其代表人與受輔助宣告之人之利害關係。
三、經查，聲請人之上開主張，業據其提出戶籍謄本、親屬系統
    表、中華民國身心障礙手冊影本等件為證，且相對人經本院
    法官在鑑定人即臺大醫院雲林分院醫師吳張弘杰前呼喚其姓
    名雖能回答，亦能配合法官相對應之詢問，然其經鑑定人吳
    張弘杰醫師鑑定稱：相對人現為19歲之女性，曾經在本院陸
    續接受門診治療，其智能經評鑑為中度智能不足，但具有基
    本口頭表達能力、日常理解能力、自我照顧能力及簡單的工
    作能力，整體而言，因其屬中度智能不足，致其為意思表示
    及受意思表示、辨識其意思表示效果之能力明顯不足，已達
    輔助宣告之程度等語，有鑑定筆錄在卷可稽。本院審酌上情
    ，認相對人非完全不能辨識其意思表示之效果，未達應受監
    護宣告之程度，惟其辨識能力顯有不足，從而，聲請人聲請
    監護宣告，尚屬有間，惟相對人仍有受輔助之必要，爰依職
    權以裁定為輔助之宣告。
四、次查，聲請人陳建盛為受輔助宣告人之父親，尚有母親盧翠
    香、胞兄陳威延，此有戶籍謄本及親屬系統表附卷可參。本
    院審酌上情，並考量受輔助宣告人平日係與聲請人共同居住
    生活，日常起居由其照料，聲請人實係負責照護受輔助宣告
    人之人，亦有意願擔任受輔助宣告人之輔助人等情狀，認聲
    請人陳建盛應有輔助受輔助宣告人之能力，並適於任之，是
    由聲請人陳建盛任輔助人，符合受輔助宣告人陳姿蓉之最佳
    利益，爰依前揭規定，選定聲請人陳建盛為受輔助宣告之人
    陳姿蓉之輔助人。
五、依民事訴訟法第608 條第1 項、第624 條之1 第3 項，裁定
    如主文。
中    華    民    國  100     年    9     月    15    日
                        家事法庭法  官  潘雅惠
正本係照原本作成。
如不服本裁定關於選定輔助人部分，應於送達後十日內向本院提
出抗告狀，並繳納抗告費新臺幣1,000 元；其餘關於宣告輔助之
部分，不得抗告。
中    華    民    國  100     年    9     月    15    日
                                書記官  陳美華